臺灣桃園地方法院民事裁定
110年度消債清字第143號
聲  請  人  
即  債務人  郭文龍
代  理  人  李大偉律師(法扶律師)
上列聲請人因消費者債務清理聲請清算事件，本院裁定如下：
    主  文
債務人郭文龍自民國一一一年一月二十七日下午五時起開始清算
程序。並命司法事務官進行本件清算程序。
    理  由
一、聲請意旨略以：聲請人現無業，每月僅領有身心障礙補助新
    臺幣（下同）3772 元，名下除台灣人壽保險單一份外，無
    任何財產，復未經法院裁定開始更生程序或許可和解或宣告
    破產。雖曾與最大債權銀行即元大商業銀行股份有限公司（
    下稱元大銀行）協商成立，惟聲請人當時所任職之工廠倒閉
    ，且罹患癌症，成為身心障礙者，致無力負擔協商還款金額
    ，實因不可歸責於己之事由毀諾。另聲請人於民國（下同）
    110 年5 月間以書面向鈞院聲請消費者債務清理之前置協商
    調解，惟因債權人均陳報無調解成立之可能且不願出席，以
    致調解不成立，又聲請人未經法院裁定開始更生程序或許可
    和解或宣告破產，為此聲請裁定准予清算等語。　
二、按債務人不能清償債務或有不能清償之虞者，得依消費者債
    務清理條例（下稱消債條例）所定更生或清算程序，清理其
    債務；債務人於法院裁定開始更生程序或許可和解或宣告破
    產前，得向法院聲請清算；債務人對於金融機構負債務者，
    在聲請更生或清算前，應向最大債權金融機構請求協商債務
    清償方案，或向其住、居所地之法院或鄉、鎮、市、區調解
    委員會聲請債務清理之調解。協商或調解成立者，債務人不
    得聲請更生或清算。但因不可歸責於己之事由，致履行有困
    難者，不在此限，消債條例第3條、第80條前段、第151條第
    1項、第7項定有明文。又按法院開始清算程序之裁定，應載
    明其年、月、日、時，並即時發生效力；法院裁定開始更生
    或清算程序後，得命司法事務官進行更生或清算程序，消債
    條例第83條第1項、第16條第1項前段亦有規定。
三、經查：
（一）關於前置協商之要件：
　　⒈聲請人曾與最大債權銀行元大銀行協商成立，惟因聲請人
      於102年間罹患癌症、肝硬化等疾病，為進行肝臟移植手
      術等治療，而無法工作之事實，有聲請人提出之身心障礙
      手冊、林口長庚醫院之診斷證明書、臺北榮民總醫院桃園
      分院診斷證明書、臺北榮民總醫院診斷證明書為証（見司
      消債調卷第33-36頁）。應認聲請人乃因不歸責於己之事
      由始毀諾，故本件聲請仍合乎上開法律之規定。　　　
　　⒉聲請人前向本院聲請消費者債務清理之調解，因債權人認
      為無調解之可能而均不到庭等情，業經本院調取110年度
      司消債調字第254號卷核閱無訛，並有調解不成立證明書
      通知書（見司消債調卷第120頁）附卷可稽，則聲請人聲
      請清算即合乎協商前置之程序要件。
（二）關於聲請人之債務總額：聲請人於其所提債權人清冊中記
      載，債權總金額為542 萬6397元，惟經本院司法事務官函
      請全體債權人陳報債權結果，據元大銀行陳報聲請人負欠
      金融機構對外無擔保債權總額合計1115 萬1970元（包含
      ：元大銀行、臺灣土地銀行、台北富邦銀行、國泰世華銀
      行、花旗臺灣銀行、臺灣新光銀行、陽信銀行、聯邦銀行
      、遠東銀行、玉山銀行、凱基銀行、台新銀行、安泰銀行
      、中國信託銀行）（見司消債調卷第116頁），若以銀行
      公會就消費者債務清理前置調解所得提供之最優惠分180 
      期零利率方案計算，每期還款金額為6萬1955元（計算式
      ：1115 萬1970元÷180 期＝6萬1955元，元以下四捨五入）
      。
（三）關於聲請人之財產及收入：聲請人名下除台灣人壽保險單
      一份外，無其他財產乙節，經核與聲請人全國財產稅總歸
      戶財產查詢清單、臺灣人壽查詢資料（見司消債調卷第25
      頁、第30頁）內容相符。另據聲請人提出108 、109 年度
      綜合所得稅各類所得資料清單顯示（見司消債調卷第27頁
      、本院卷第29頁），其於各該年度所得總和為0元，惟依
      聲請人之勞工保險被保險人投保資料表所示，聲請人於10
      2年4月23日即投保於桃園市百貨食品銷售員職業工會，自
      110年1月1日起之投保薪資為2萬4000元（見司消債調卷第
      29頁）；另聲請人自陳每月領有3772元之身心障礙補助，
      並提出聲請人之郵局存簿為證（見本院卷第33-35頁），
      故本院暫以2萬7772元（計算式：2萬4000元＋3772元）列
      計其每月收入。
（四）關於聲請人每月必要支出：
      聲請人個人必要支出：依聲請人最新陳報內容僅陳明每月
      必要支出金額為1 萬8337元，而未具體明列各項支出之數
      額、原因及種類，亦未就上開支出提出相關單據。然本院
      審酌此金額未逾行政院衛生福利部所公告110 年桃園市每
      人每月最低生活費用每人每月為1 萬5281元之1.2 倍即1 
      萬8337元之範圍（參酌消債條例第64條之2 第1 項之規定
      ），是以1 萬8337元為聲請人個人每月必要之支出，尚屬
      合理。　 　　　　　
（五）結算：經核聲請人目前每月可處分所得為2萬7772元，扣
      除其必要支出1 萬8337元，每月僅餘9435元（計算式：2
      萬7772元－1 萬8337元），顯無法負擔前開分180 期，每
      月6萬1955元元清償之還款方案，復佐以聲請人現年62歲
      （49年出生），距勞工強制退休年齡（65歲）僅約3年。
      是本院審酌聲請人目前之收支狀況，至其退休時止，顯無
      法清償聲請人前揭所負欠之債務總額，且考量該積欠債務
      之利息或違約金仍在增加中等情況，堪認聲請人客觀上對
      已屆清償期之債務有持續不能清償或難以清償之虞，而有
      藉助清算制度調整其與債權人間之權利義務關係而重建其
      經濟生活之必要，自應許聲請人得藉由清算程序清理債務
      。
四、綜上所述，聲請人係消費者，已達不能清償債務之程度，經
    消費者債務清理調解不成立，足堪認定無誤。此外，本件復
    查無消債條例第6 條第3 項、第8 條或第82條第2 項所定應
    駁回清算聲請之事由。從而，本件聲請應認與法有據，應予
    准許，並依同條例第16條第1 項規定，命司法事務官進行清
    算程序。
五、本院雖裁定准許開始清算程序，俾使聲請人得以重建經濟生
    活，惟本裁定不生免責效力，聲請人所負債務並非當然免除
    ，仍應由本院斟酌消債條例第132 條至第135 條等規定，決
    定是否准予免責，如本院最終未准聲請人免責，聲請人就其
    所負債務仍應負清償之責，附此敘明。
中　　華　　民　　國　　111 　年　　1 　　月　　27　　日
　                民事第三庭  法　官　吳為平
上列正本證明與原本無異。
本裁定不得抗告。
本裁定業於111年1月27日下午5時公告。
中　　華　　民　　國　　111 　年　　1 　　月　　27　　日
                              書記官  蘇玉玫 
附記：
本件業已裁定開始清算程序，債權人不論有無執行名義，非依清
算程序，不得行使其權利；債務人亦不得對有優先權以外之債權
人再為任何清償行為。